【裁判字號】    98,交抗,26
【裁判日期】    980408
【裁判案由】    違反道路交通管理處罰條例聲明異議
【裁判全文】
臺灣高等法院花蓮分院刑事裁定          98年度交抗字第26號
抗  告  人
即受處分人  甲○○
上列抗告人因違反道路交通管理處罰條例案件，不服臺灣臺東地
方法院中華民國98年3月3日（98年度交聲字第2號）裁定，提起
抗告，本院裁定如下：
    主  文
抗告駁回。
    理  由
一、抗告意旨略以：
（一）依刑事訴訟法第154條第2項、第301條第1項規定，犯罪事
      實應依證據認定之，無證據不能認定犯罪事實。不能證明
      被告犯罪者，應諭知無罪判決。裁罰機關對於裁罰事實負
      有舉證責任，基於無罪推定原則，自應為受裁罰人無違規
      之諭知。最高法院著有30年度上字第816號、76年度台上
      字第4986號判例可參。
（二）二位證人丁○○、丙○○就本案所發生事件與抗告人間有
      民刑事訴訟正在進行中，在司法上只要證明是抗告人有肇
      事責任，則於民刑事訴訟上皆有減輕責任之利益，故其等
      證詞不應作為本案裁定所憑證據。
（三）證人丙○○於原審證稱不能確定抗告人有無壓越雙黃線，
      但又能確定與抗告人對撞之證人丁○○無超過雙黃線，不
      符常理。且依證人丙○○所言，抗告人所駕車輛位於其前
      方，並向道路中心線逼近，現場道路又稍微右彎，視角上
      絕無可能看到與抗告人對撞的丁○○之前輪有無壓雙黃線
      ，故丙○○之證詞應不可採。
（四）舉發員警即證人乙○○與丁○○係友人關係，於本案開立
      有爭議性之罰單，其證詞應不可採。證人乙○○研判南下
      車道刮地痕為抗告人駕車造成，係假設抗告人已越雙黃線
      為前提，與抗告人於警局作筆錄時聲明南下高雄方向車道
      刮痕非抗告人造成之意見相左，亦未考慮丁○○車輪已破
      亦有造成刮痕之可能。
（五）抗告人無駕車侵入對向車道違反道路交通安全規則之情形
      ，自不應受到裁罰，請求法院撤銷原處分等語。
二、經本院核閱全卷後，認原法院裁定並無不當，應予維持，除
    引用原裁定（如附件）理由外，另補充說明如下：
（一）關於抗告人抗辯本案基於無罪推定原則，裁罰機關對於裁
      罰事實負有舉證責任部分：
      按道路交通管理處罰條例科處行政罰事件，依據公法爭議
      之舉證責任分配法則，固應先由行政機關就其業已履踐相
      關正當法律程序，以及人民應受處罰之客觀違反法令行為
      ，負證明之責，受處罰人就行政機關已為相當證明之前開
      事項，若主張欠缺主觀歸責條件或為其他抗辯，亦須就其
      所辯提出反證。而交通警員掣單舉發違反道路交通管理處
      罰條例所列之違規事實，係公務員基於職務上權力，依法
      就特定之具體事件所為具有公法上效果之單方行政作為，
      基於公務員為公法上行為具有公信力之原則，該行政行為
      當可被推定為真正；反之，若謂公務員一切行政行為均須
      預留證據以證其實，則國家行政勢必窒礙難行，據此，刑
      事訴訟法就犯罪證據有關之規定中與屬行政秩序罰之交通
      違規裁罰本質不合之部分，自不在準用之列。道路交通管
      理處罰條例第85條第4 項亦規定「依本條例規定逕行舉發
      或同時併處罰其他人之案件，推定受逕行舉發人或該其他
      人有過失。」。經查，原裁定已就抗告人違規情節、取締
      之過程翔實審酌，亦有本案舉發交通違規警員提出現場交
      通事故照片、道路交通事故現場圖、道路交通事故調查報
      告表及道路交通事故談話記錄表，並經原法院傳喚證人到
      場具結後作證，抗告人猶未能提出反證證明其未違規，而
      僅認應由裁罰機關負完全舉證責任，洵無可採。
（二）關於證人丁○○與丙○○證詞是否可採部分：
      按刑事訴訟法係採真實發現主義，審理事實之刑事法院，
      應自行調查證據，以為事實之判斷，並不受民事判決之拘
      束，又犯罪是否成立與民事案件有關者，刑事法院對於民
      事法律關係本可自行斷定，並無待於民事判決確定之必要
      ，即使民事判決業已判決，經刑事法院審理結果，認民事
      裁判為不當者，亦可不受民事法院裁判之拘束，最高法院
      56年台上字第118 號、22年上字第1619號著有判例可資參
      考。次按行政罰與刑罰之構成要件本有不同，而刑事判決
      與行政處分，本可各自認定事實，是以行政處罰措施與刑
      事裁判認定犯罪是否成立及應科處何種刑罰，性質有別，
      二者就事實認定證據之證明力要求亦有不同，不得以是否
      構成刑事犯罪，即推論有無違背行政法上之義務。經查，
      本案抗告人陳稱與證人丁○○、丙○○間雖尚存有民刑事
      訴訟進行中，然依前揭說明，抗告人與證人間所進行之訴
      訟並不拘束各法院對於案件事實之認定，抗告人執以證人
      丁○○與丙○○之證詞將影響其於其他民刑事訴訟之利益
      ，認證人丁○○與丙○○證詞不可採，尚難可取。
（三）關於抗告人有無壓越雙黃線部分：
      依證人丙○○於原法院證稱，因為那邊剛好是一個彎，伊
      正前方的那台車子（指抗告人車輛）就直直開過去，眼睜
      睜看到正前方的車子撞到對向的車子（指丁○○車輛），
      但是伊正前方的那台車子有沒有壓到雙黃線我不知道（見
      原審卷第49頁）。伊看到對向被撞到的那台車子，在被撞
      到之前是在對向車道他自己的車道上行駛，沒有壓到雙黃
      線等語（見原審卷第49頁）。兩台車子碰撞的位置應該是
      在對向車道（見原審卷第50頁）。再證人丁○○所駕車輛
      與抗告人車輛相撞後至舉發員警到現場處理前仍留置原地
      （見原審卷第53頁乙○○之證詞），依據現場交通事故照
      片可知丁○○所駕駛之車輛於碰撞後緊靠所行車道路面白
      色邊線，與雙黃線有相當之間距，散落物亦偏於丁○○所
      駕車輛之車道上（參原審卷第29、30頁），丁○○於發生
      本件交通事件時應無壓越雙黃線之可能。是依常理推斷，
      兩車相撞地點應係於由北往南方向車道即丁○○之車道上
      ，亦即本件交通事件係抗告人所駕車輛侵入對向車道所致
      無疑。證人丙○○於原法院證稱看見證人丁○○沒有壓越
      雙黃線應屬可信。
（四）關於證人乙○○開立爭議性罰單、研判事故發生之南下車
      道刮痕部分：
      依證人乙○○於原法院證稱，當時只有丙○○在場，所以
      先問他事故的經過（見原審卷第53頁），證人丙○○與證
      人丁○○及抗告人間皆未有親屬、僱傭或恩怨關係（見原
      審卷第48頁反面）。證人乙○○復依路面刮地痕跡、兩車
      撞擊後遺落碎片、車子的漬跡、詢問證人丁○○及抗告人
      後，始開立舉發通知單，抗告人抗辯乙○○與丁○○係朋
      友關係，乙○○有紅單績效云云，然乙○○既在原審諭知
      具結義務及偽證處罰後仍予具結作證，已足擔保其證言之
      真實性，抗告人對乙○○可能涉有偽證之事實未提出其他
      證據佐證，尚難推翻舉發員警即證人乙○○掣單舉發抗告
      人違反道路交通管理處罰條例所為具公信力之公法上行政
      行為。又抗告人認為事故發生之南下車道刮痕亦可能為證
      人丁○○所駕車輛車輪破裂所造成，然縱南下車道刮痕係
      證人丁○○所駕車輛車輪破裂造成，亦無影響本件交通事
      故之認定，故抗告人就此爭執尚難可取。
（五）卷附之道路交通事故現場圖、道路交通事故調查報告表均
      係舉發員警即證人乙○○接獲報案後抵達肇事現場，依法
      執行實施勘察等職務後所製作以紀錄當時實見現場情形之
      紀錄文書，並無證據證明有何虛偽不實或明顯瑕疵等顯不
      可信之情況存在，另車禍現場車輛照片，則均係以機械之
      方式所留存之影像，並非依憑人之記憶再加以轉述而得，
      復無證據證明有何偽造、變造或違法取得之情事，且均與
      本件交通違規事件之事實具有關聯性，並經原法院於傳喚
      證人到場具結後作證後，認定抗告人違規之事實，抗告人
      猶一再空言否認，為無理由，應予駁回。
三、據上論斷，應依道路交通案件處理辦法第26條、刑事訴訟法
    第412條，裁定如主文。
中    華    民    國    98    年    4     月    8    日
                    刑事庭審判長法  官  謝志揚
                                法  官  林慶煙
                                法  官  劉雪惠
以上正本證明與原本無異。
本件不得再抗告。
中    華    民    國    98    年    4     月    8     日
                                書記官  李德霞


司法院資訊處製作；財團法人民間司法改革基金會備份。
